臺灣高雄地方法院刑事判決　　　　　　100年度簡上字第571號
上　訴　人　臺灣高雄地方法院檢察署檢察官
上　訴　人
即　被　告　高興旺
上列上訴人因偽造文書等案件，不服本院高雄簡易庭中華民國10
0年9月19日100年度簡字第4429號第一審簡易判決（起訴書案號
：臺灣高雄地方法院檢察署100年度偵字第13687號），提起上訴
，本院管轄之第二審合議庭判決如下：
    主  文
原判決關於行使偽造私文書罪（柒罪）及定應執行刑部分，均撤
銷。
高興旺犯行使偽造私文書罪，共伍罪，均累犯，各處如附表一「
宣告刑欄」所示之刑。又犯詐欺取財罪，共貳罪，均累犯，各處
如附表二「宣告刑欄」所示之刑。應執行有期徒刑拾月，如易科
罰金，以新臺幣壹仟元折算壹日，於附表一所示之信用卡消費簽
單商店收據欄上偽造之「萬翠妹」署名共陸枚，均沒收。
其餘上訴駁回（侵占遺失物罪部分）。
    事  實
一、高興旺前於民國96年間，因詐欺案件，經本院以97年度審簡
    字第3434號判決判處有期徒刑3 月確定，於98年6月5日易科
    罰金執行完畢。詎高興旺仍不知悔改，分別為下列行為：
  (一)99年12月間，在高雄市三民區正興國中附近某公園內，拾得
    萬翠妹所遺失，卡號為0000-0000-0000-0000 號之中國信託
    商業銀行股份有限公司（下稱中國信託商業銀行）信用卡1
    張，竟意圖為自己不法之所有而侵占入己。
  (二)復另基於行使偽造私文書及意圖為自己不法所有之詐欺犯意
    ，於如附表一、二所示之時、地，持前開拾得之信用卡刷卡
    消費，且除附表二編號1、2所示之刷卡消費屬免在簽帳單商
    店收據聯上簽名而無庸為簽名外，並在附表一編號1至6所示
    之信用卡簽帳單商店收據聯上持卡人簽名欄上偽簽「萬翠妹
    」之署名各1 枚後，再分將附表一編號1至6之偽造信用卡簽
    帳單商店收據聯持交各該特約商店銷售員而行使之，均用以
    表示係萬翠妹本人刷卡消費之意，致附表一、二所示各該特
    約商店銷售員均陷於錯誤，以為係萬翠妹本人或授權他人刷
    卡消費而分別交付所購買之商品，足生損害於萬翠妹、上開
    附表一所示信用卡特約商店對顧客身分辨識之正確性及中國
    信託商業銀行對信用卡帳務管理之正確性。嗣萬翠妹接獲銀
    行來電催繳款項，遂報警處理，而查悉上情。
二、案經萬翠妹訴由台南市政府警察局第二分局移送臺灣高雄地
    方法院檢察署檢察官偵查起訴。
    理  由
一、本判決所引用之證據資料（詳後引用之各項證據），其中係
    屬傳聞證據部分，縱無刑事訴訟法第159 條之1 至第159 條
    之4 或其他規定之傳聞證據例外情形，因均經當事人於法院
    調查證據時，知有第159條第1項不得為證據之情形，而未於
    言詞辯論終結前聲明異議，本院審酌上開證據作成時並無不
    合法定程序之情形，認為適當，依刑事訴訟法第159條之5第
    1項、第2項之規定，為傳聞法則之例外，應有證據能力。
二、上揭事實，業據上訴人即被告高興旺（下稱被告）於本院審
    理中坦承不諱，且經證人郭家良（偵卷第9 至11頁）、萬翠
    妹（偵卷第13至16頁）分別於警詢中證述明確，並有信用卡
    冒用聲明書（偵卷第17頁）、冒用明細表（偵卷第18頁）、
    如附表一、二所示各簽帳單之特約商店存根聯（偵卷第19至
    26頁）、萬翠妹之信用卡申請資料（偵卷第28頁）等證據在
    卷可稽，足認被告前開任意性之自白與事實相符，得作為被
    告有罪之證據。從而，本件事證明確，被告犯行堪以認定，
    應依法論科。
三、論罪科刑：
(一)、按持信用卡購物消費，須於信用卡之簽帳單顧客簽名欄上簽
    名後，將簽帳單中之商店存根聯交還特約商店，以表示持卡
    人確認簽帳單上記載之交易標的及金額，並向發卡銀行請求
    撥付消費款項與特約商店之旨，是該簽帳單含有收據及請款
    單之性質，亦屬私文書。是核被告所為，分別係犯刑法第33
    7 條之侵占遺失物罪，及同法第216條、第210條之行使偽造
    私文書罪、第339條第1項之詐欺取財罪。被告在附表一所示
    信用卡簽帳單簽名欄偽簽「萬翠妹」署名之行為，為偽造私
    文書之階段行為；被告持已偽簽署名「萬翠妹」之簽帳單，
    向上開特約商店人員行使，其偽造私文書之低度行為，應為
    行使之高度行為所吸收，均不另論罪。被告就附表一所示各
    次盜刷信用卡部分，係各以一行為，分別觸犯行使偽造私文
    書與詐欺取財罪，各為想像競合犯，應依刑法第55條之規定
    ，各從一重論以行使偽造私文書罪。
(二)、被告於附表一編號1、2部分，乃於5 分鐘內之密集緊接時間
    ，在同一地點向同一店家為盜刷信用卡，侵害相同之法益，
    則按一般社會健全觀念，各該行為之獨立性極為薄弱，尚難
    以強行分開，從而在刑法評價上，自應視為數個舉動之接續
    施行，合為包括之一行為予以評價，而認屬包括一罪之接續
    犯。被告就上開1次侵占遺失物罪（事實一(一)）、5次行使偽
    造私文書（事實一(二)附表一）、2 次詐欺取財罪（事實一(二)
    附表二）間，犯意各別，行為互殊，應予分論併罰。檢察官
    起訴書認被告所犯行使偽造私文書部分係構成接續一罪，容
    有誤會，併此敘明。
(三)、又被告前於96年間因詐欺案件，經本院於以97年度審簡字第
    3434號判決判處有期徒刑3 月確定，於98年6月5日易科罰金
    執行完畢乙情，有臺灣高等法院被告前案紀錄表1 份附卷可
    按，其於受有期徒刑執行完畢後，5 年以內故意再犯本件有
    期徒刑以上之行使偽造私文書5罪、詐欺取財2罪，均為累犯
    ，應各依刑法第47條第1項規定，加重其刑。
四、撤銷改判部分（事實一(二)部分）：
(一)、原判決關於被告事實一(二)部分據以論處被告罪刑，固非無見
    ；惟查：(1)被告於事實一(二)中關於附表二編號1、2所示至特
    約商店盜刷信用卡時，因該二筆係屬免簽名之刷卡消費，故
    而被告並未於信用卡之簽帳單商店收據聯之顧客簽名欄上偽
    造「萬翠妹」之簽名，而無偽造信用卡簽帳單私文書並進而
    行使可言，原審誤論以行使偽造私文書罪，容有誤會；(2)被
    告於事實一(二)關於附表一編號1至6所示之行使偽造私文書罪
    5 罪間，既認屬數罪關係，則各罪宣告刑應予沒收之偽造簽
    名，自應各於該次行使偽造文書罪項下沒收，原審於主文欄
    卻於各次行使偽造私文書罪之宣告刑項下，均宣告「於附表
    所示之信用卡消費簽單上偽造之『萬翠妹』署押共陸枚，均
    沒收」，亦有未合。是就事實一(二)部分，被告以原審量刑過
    重為由提起上訴，檢察官以量刑過輕，提起上訴，雖均無理
    由，然原審判決此部分既有上開可議之處，本院自應加以撤
    銷改判。
(二)、爰審酌被告不思以己力正當賺取財物，竟貪圖私利，持所侵
    占之萬翠妹遺失信用卡至特約商店盜刷信用卡，侵害他人之
    財產權，影響社會治安及金融秩序，可見法紀觀念極為薄弱
    ，所為確屬不該；參以被告犯後坦承犯行，所詐得之金額，
    合計新臺幣（下同）92,750元，其智識程度為高職畢業，並
    已與中國信託商業銀行以92,750元達成和解，有和解書1 份
    在卷可參，等一切情狀，就被告所犯上開詐欺取財罪（2 罪
    ）、行使偽造私文書罪（5 罪），各量處主文第二項所示之
    刑，並均諭知易科罰金折算標準，並定其應執行刑及諭知易
    科罰金之折算標準。按行為人用以詐欺取財之偽造書類，既
    已交付予被害人收受，則該物非屬行為人所有，除偽造書類
    上偽造之印文、署押，應依刑法第219 條予以沒收外，依同
    法第38條第3 項之規定，即不得再對各該書類諭知沒收（最
    高法院著有43年臺上字第747 號判例意旨參照），被告偽造
    如附表一所示信用卡消費簽單商店存根聯，已經被告持以向
    特約商店行使，並非被告所有之物，自不得宣告沒收，惟其
    上如附表一所示信用卡簽帳單商店存根聯上偽簽之「萬翠妹
    」署名（共計6枚），仍應依刑法第219條之規定，不問屬於
    犯人與否，均宣告沒收之。
五、上訴駁回部分（事實一(一)部分）：
    原判決關於被告事實一(一)所示侵占遺失物罪部分部分，依刑
    法第337條、第42條第3項前段、及刑法施行法第1條之1之規
    定，審酌被告不思以己力正當賺取財物，竟貪圖私利，任意
    侵占他人之遺失物，侵害他人之財產權，參以被告犯後坦承
    犯行、智識程度、犯罪動機等，爰量處罰金新臺幣5000元，
    並諭知如易服勞役以新臺幣1,000元折算1日之折算標準。本
    院認原審判決關於被告侵占遺失物罪部分之認事用法均無違
    誤，量刑尚稱妥當。被告上訴意旨以量刑過重，指摘原判決
    不當，為無理由，應予駁回
據上論斷，應依刑事訴訟法第455條之1第1項、第3項、第369 條
第1項前段、第364條、第299條第1項前段，刑法第216條、第210
條、第339條第1項、第55條、第47條第1項、第41條第1項前段、
第8項、第219條、第51條第5款，刑法施行法第1條之1 ，判決如
主文。
本案經檢察官張貽琮到庭執行職務。
中    華    民    國   100    年    11    月    30    日
                    刑事第一庭  審判長法  官  黃三友
                                      法  官  莊珮吟
                                      法  官  陳億芳
以上正本證明與原本無異。
不得上訴。
中    華    民    國   100    年    11    月    30    日
                                      書記官  鄭於珮
附表一：
┌──┬──────┬───────┬─────┬──────┬──────────┐
│編號│時        間│地點（即特約商│消費金額  │偽造之署名  │宣告刑              │
│    │            │店）          │（新臺幣）│            │                    │
│    │            │              │          │            │                    │
├──┼──────┼───────┼─────┼──────┼──────────┤
│ 1  │100年1月 4日│高雄市三民區九│15,490元  │於信用卡簽帳│處有期徒刑肆月，如易│
│    │19時50分30秒│如一路875  號1│          │單商店收據聯│科罰金，以新臺幣壹仟│
│    │許          │樓「威寶電信－│          │「持卡人簽名│元折算壹日。於附表一│
│    │            │高雄九如店」  │          │欄」上，偽造│編號1、2所示之信用卡│
│    │            │              │          │「萬翠妹」署│消費簽單上偽造之「萬│
│    │            │              │          │名1枚       │翠妹」署押共貳枚，均│
├──┼──────┼───────┼─────┼──────┤沒收。              │
│ 2  │100年1月 4日│高雄市三民區九│ 2,500元  │於信用卡簽帳│                    │
│    │19時55分11秒│如一路875  號1│          │單商店收據聯│                    │
│    │許          │樓「威寶電信－│          │「持卡人簽名│                    │
│    │            │高雄九如店」  │          │欄」上，偽造│                    │
│    │            │              │          │「萬翠妹」署│                    │
│    │            │              │          │名1枚       │                    │
├──┼──────┼───────┼─────┼──────┼──────────┤
│ 3  │100年1月 5日│高雄市鳳山區建│19,872元  │於信用卡簽帳│處有期徒刑肆月，如易│
│    │18時 0分21秒│國路二段16 3號│          │單商店收據聯│科罰金，以新臺幣壹仟│
│    │許          │1樓「旺泰汽車 │          │「持卡人簽名│元折算壹日。於附表一│
│    │            │企業行」      │          │欄」上，偽造│編號3所示之信用卡消 │
│    │            │              │          │「萬翠妹」署│費簽單上偽造之「萬翠│
│    │            │              │          │名1枚       │妹」署押壹枚，均沒收│
│    │            │              │          │            │。                  │
│    │            │              │          │            │                    │
├──┼──────┼───────┼─────┼──────┼──────────┤
│ 4  │100年1月 7日│高雄市三民區九│14,700元  │於信用卡簽帳│處有期徒刑肆月，如易│
│    │19時 7分22秒│如一路880  之1│          │單商店收據聯│科罰金，以新臺幣壹仟│
│    │許          │號「震撼九九實│          │「持卡人簽名│元折算壹日。於附表一│
│    │            │業有限公司」  │          │欄」上，偽造│編號4所示之信用卡消 │
│    │            │              │          │「萬翠妹」署│費簽單上偽造之「萬翠│
│    │            │              │          │名1枚       │妹」署押壹枚，均沒收│
│    │            │              │          │            │。                  │
│    │            │              │          │            │                    │
├──┼──────┼───────┼─────┼──────┼──────────┤
│ 5  │100年1月 8日│高雄市仁武區鳳│17,488元  │於信用卡簽帳│處有期徒刑肆月，如易│
│    │16時38分26秒│仁路22之22  號│          │單商店收據聯│科罰金，以新臺幣壹仟│
│    │許          │「八百屋汽車生│          │「持卡人簽名│元折算壹日。於附表一│
│    │            │活館－仁武」  │          │欄」上，偽造│編號5所示之信用卡消 │
│    │            │              │          │「萬翠妹」署│費簽單上偽造之「萬翠│
│    │            │              │          │名1枚       │妹」署押壹枚，均沒收│
│    │            │              │          │            │。                  │
│    │            │              │          │            │                    │
├──┼──────┼───────┼─────┼──────┼──────────┤
│ 6  │100年1月 8日│高雄市三民區九│20,000元  │於信用卡簽帳│處有期徒刑肆月，如易│
│    │18時10分59秒│如一路501 號「│          │單商店收據聯│科罰金，以新臺幣壹仟│
│    │許          │布賽車汽車百貨│          │「持卡人簽名│元折算壹日。於附表一│
│    │            │有限公司」    │          │欄」上，偽造│編號6所示之信用卡消 │
│    │            │              │          │「萬翠妹」署│費簽單上偽造之「萬翠│
│    │            │              │          │名1枚       │妹」署押壹枚，均沒收│
│    │            │              │          │            │。                  │
│    │            │              │          │            │                    │
├──┼──────┴───────┴─────┼──────┼──────────┤
│合計│                                        │偽造「萬翠妹│                    │
│    │                                        │」之署名共 6│                    │
│    │                                        │枚          │                    │
└──┴────────────────────┴──────┴──────────┘
 附表二：
┌──┬──────┬───────┬────┬─────────────────┐
│編號│時        間│地點（即特約商│消費金額│宣告刑                            │
│    │            │店）          │（新臺幣│                                  │
│    │            │              │）      │                                  │
├──┼──────┼───────┼────┼─────────────────┤
│ 1  │100年1月4日 │高雄市三民區自│1,700元 │處有期徒刑參月，如易科罰金，以新臺│
│    │20時16分4秒 │由一路231 號「│        │幣壹仟元折算壹日。                │
│    │許          │自由加油站」  │        │                                  │
├──┼──────┼───────┼────┼─────────────────┤
│ 2  │100年1月14日│高雄市三民區自│1,000元 │處有期徒刑參月，如易科罰金，以新臺│
│    │15時25分6秒 │ 由一路231號「│        │幣壹仟元折算壹日。                │
│    │許          │自由加油站」  │        │                                  │
└──┴──────┴───────┴────┴─────────────────┘
附錄本案論罪科刑法條：
中華民國刑法第210條
偽造、變造私文書，足以生損害於公眾或他人者，處5 年以下有
期徒刑。
中華民國刑法第214條
明知為不實之事項，而使公務員登載於職務上所掌之公文書，足
以生損害於公眾或他人者，處3 年以下有期徒刑、拘役或5 百元
以下罰金。
中華民國刑法第216條
行使第210 條至第215 條之文書者，依偽造、變造文書或登載不
實事項或使登載不實事項之規定處斷。